【裁判字號】    88,易,2885
【裁判日期】    890407
【裁判案由】    侵占
【裁判全文】
臺灣高雄地方法院刑事判決                        八十八年度易字第二八八五號
    公  訴  人  臺灣高雄地方法院檢察署檢察官
    被      告  乙○
    被      告  丙○○
右列被告因侵占案件，經檢察官提起公訴（八十七年度偵字第二七二三八號、八十八
年度偵字第三０六號），本院判決如左：
    主  文
乙○、丙○○均無罪。
    理  由
一、公訴意旨略以：被告乙○於民國八十一年間任職高雄縣六龜鄉農會監事時，獲悉
    告訴人甲○○急需貸款及礙於曾向該農會貨款新台幣（下同）五百萬元（農會最
    高貨款金額為五百萬元），唯恐無法順利貸得所需款項，乙○為協助甲○○，乃
    引介由其子即被告丙○○擔任借款名義人，並由甲○○提供土地設定抵押，向六
    龜鄉農會貸款五百萬元，嗣該筆貸款經核貨後，乙○與甲○○乃合意將貸款中預
    留五十萬元於丙○○之帳戶內，供作日後由丙○○繳付利息之用，惟甲○○於八
    十一年十二月五日取得四百五十萬元，及上開利息自丙○○帳戶內扣繳至八十二
    年五月五日後，乙○與丙○○父子，竟共同意圖為自己不法之所有，將剩餘應付
    利息款約三十萬元擅自取用，予以侵吞入己。因認被告乙○及丙○○涉犯刑法第
    三百三十五條第一項之罪嫌等語。
二、公訴人認被告二人涉犯右開犯行，係以右揭事實業據告訴人甲○○指訴綦詳，並
    有被告乙○事後即自八十五年四月七日起至八十七年四月一日止償還十一萬元之
    紀錄表一份附卷可稽，且上開扣留之五十萬元，確係供作日後告訴人繳息之用，
    嗣因被告乙○需款使用，被告丙○○乃將預扣款餘款提領交付被告乙○，業經被
    告丙○○陳明，又上開告訴人所指事後償還之十一萬元，係被告乙○交付，亦被
    告乙○所自承，雖乙○辯稱交付告訴人之十一萬元係同情告訴人之餽贈款云云，
    但所辯殊違情理，益徵被告乙○有擅取預扣利息款之事實，參以被告丙○○明知
    利息預扣款係屬告訴人所有，竟將該款項擅交其父使用等情，以為被告二人均涉
    犯刑法第三百三十五條第一項罪嫌之論據。訊據被告乙○及丙○○固均不否認為
    協助甲○○，乃由被告乙○引介由其子即被告丙○○擔任借款名義人，並由甲○
    ○提供土地設定抵押，向六龜鄉農會貸款五百萬元，嗣該筆貸款經核貨後，乙○
    與甲○○乃合意將貸款中預留五十萬元於丙○○之帳戶內，供作日後由丙○○繳
    付利息之用，而上開利息自丙○○帳戶內扣繳僅至八十二年五月五日，惟均堅詞
    否認有何侵占之犯行，被告乙○及丙○○均辯稱：當時帳戶內之利息扣繳至八十
    二年五月五日後，伊因兒子丙○○結婚需錢周轉，所以向甲○○商借款項，經甲
    ○○同意後，方由丙○○自帳戶中將錢提出，並未侵占，借款當時有與告訴人約
    定一旦有錢就一點一點慢慢還等語。
三、按犯罪事實應依證據認定之，無證據不得推定其犯罪事實；又不能證明被告犯罪
    ，應諭知無罪之判決。刑事訴訟法第一百五十四條及第三百零一條分別定有明文
    。次按，告訴人之告訴，係以使被告受刑事訴追為目的，是其陳述是否與事實相
    符，仍應調查其他證據以資審認，最高法院五十二年台上字第一三００號著有判
    例可供查考。
四、經查，告訴人雖指述被告乙○及丙○○侵占告訴人所有留存於被告丙○○六龜農
    會帳戶內之金錢，並指稱並未答應借款予被告乙○，僅曾借三萬元予被告乙○等
    語。然查，依告訴人所述，被告二人係於八十二年五月五日之後，即未代告訴人
    繳付貸款利息，並將帳戶內告訴人所留存原本用以支付貸款利息之金錢加以侵占
    ，同時告訴人亦自承，向六龜農會所貸得之五百萬元，於八十三年九月十六日即
    已完全清償，則被告二人果若有侵占告訴人用以繳付貸款利息之金錢，則告訴人
    應於被告二人未續繳利息即八十二年五月五日後之次一貸款繳息日即知被告二人
    已將帳戶內之金錢加以侵占挪用，至遲不會超過八十三年九月十六日，然告訴人
    卻遲至八十七年十二月二十二日始向臺灣高雄地方法院檢察署提出被告二人涉犯
    侵占罪嫌之告訴；又依告訴人所提出被告乙○清償款項之明細表，其上依時間之
    順序載明：八十一年十一月二十三日，借款三萬元；八十一年十二月五日，預付
    五百萬元貸款之利息金，五十萬元；已付六龜農會八十一年十二月五日至八十二
    年五月五日之五個月利息共二十一萬八千七百五十元；未付利息計餘二十八萬一
    千二百五十元，加借款三萬元，共欠三十一萬一千二百五十元；八十五年四月七
    日，還「本金」四千元；八十五年五月十八日，還「本金」八千元；．．．八十
    七年四月一日收五千元（在家）；八十八年七月二日收回二十萬一千二百五十元
    （清）。由該明細表觀之，可知被告乙○自八十五年四月七日起迄八十七年四月
    一日止，曾陸續交付部分款項予告訴人。綜上被告乙○自八十五年四月七日起迄
    八十七年四月一日止，曾陸續交付部分款項予告訴人，而被告果若有侵占告訴人
    金錢，告訴人至遲應於八十三年九月十六日即知悉，告訴人卻係至八十七年十二
    月二十二日方向臺灣高雄地方法院檢察署提出告訴及由告訴人所提出之明細表文
    義觀之，因告訴人於明細表上明確記明利息係扣款至八十二年五月五日，並將本
    欲留存於被告丙○○帳戶內用以繳付貸款利息之五十萬元，扣除已繳付之利息二
    十一萬八千七百五十元後，加上曾借予被告乙○之三萬元，而記明「共欠三十一
    萬一千二百五十元」，並自八十五年四月七日起迄八十七年四月一日止，載明被
    告乙○陸續清償若干款項；而被告乙○於八十七年四月一日清償五千元後，即延
    至八十八年七月二日再度清償二十萬一千二百五十元，告訴人亦於其間之八十七
    年十二月二十二日始向臺灣高雄地方法院檢察署提出告訴，亦證當時告訴人應有
    同意借款予被告乙○，後來係因被告乙○因未再依限清償借款，方提出侵占告訴
    ；參以告訴人於被告乙○於八十八年七月二日清償所積欠之款項二十一萬八千七
    百五十元後，具狀聲請撤回告訴，該聲請狀上亦載明：「聲請人（即告訴人）與
    被告乙○、丙○○債務事件，．．．原告（即告訴人）於八十八年七月一日親自
    收乙○、丙○○還款，本案已無告訴必要，．．．」，有告訴人所撰之撤銷告訴
    狀一紙在卷可稽，亦證被告二人所辯當時係向告訴人商借款項，告訴人同意後方
    將款項自丙○○之帳戶內領出等語，應非子虛。被告二人既係向告訴人商借款項
    並得告訴人之同意後，方將款項領出使用，自與意圖為自己不法所有而侵占他人
    之物之侵占罪不相符合。公訴人所舉之證據尚無法證明被告犯罪。此外，復查無
    其他積極證據足認被告有公訴人所指之犯行存在，不能證明被告犯罪，依法應為
    無罪之諭知。
據上論斷，應依刑事訴訟第三百零一條第一項，判決如主文。
本案經檢察官陳銘珠到庭執行職務。
中    華    民    國    八十九    年      四      月        七        日
                                  臺灣高雄地方法院刑事第六庭
                                      法  官  李怡諄
右正本證明與原本無異。
如不服本判決，應於判決送達後十日內，向本院提出上訴狀。
                                      書記官  羅榮全
中    華    民    國    八十九    年      四      月        七        日


司法院資訊處製作；財團法人民間司法改革基金會備份。
